【裁判字號】    98,訴,1023
【裁判日期】    980526
【裁判案由】    損害賠償
【裁判全文】
臺灣臺中地方法院民事判決              98年度訴字第1023號
原      告  甲○○
被      告  乙○○
上列原告因被告傷害刑事案件，提起附帶民事訴訟（98年度附民
字第104號），經刑事庭移送民事庭審理，於民國98年5月12日言
詞辯論終結，本院判決如下：
    主      文
被告應給付原告新臺幣貳拾壹萬玖仟玖佰零元，及自民國九十
八年三月十日起至清償日止，按週年利率百分之五計算之利息。
原告其餘之訴駁回。
訴訟費用由被告負擔五分之二，餘由原告負擔。
本判決原告勝訴部分得假執行。但被告如以新臺幣貳拾壹萬玖仟
玖佰零元為原告預供擔保後，得免為假執行。
原告其餘假執行之聲請駁回。
    事實及理由
一、程序事項之說明：
    訴狀送達後，原告不得將原訴變更或追加他訴，但擴張或減
    縮應受判決事項之聲明者，不在此限，民事訴訟法第255條
    第1項第3款定有明文。本件原告於起訴時，其中賠償金額部
    分原係聲明請求被告應給付新臺幣（下同）717,183元，嗣
    於訴狀送達後，變更此部分之聲明為請求被告應給付567,18
    3元，核其性質係為減縮應受判決事項之聲明，依前開規定
    ，自屬適法。
二、兩造之主張：
  (一)原告起訴主張：
    1.被告於97年12月5日上午9時30分許，在其臺中縣大肚鄉○
      ○路○段3巷2弄14號住宅前，因故與原告發生口角後，被
      告即基於普通傷害之犯意，以徒手方式毆打原告之頭部3
      下（即左臉、右臉及鼻部各1下），致原告因此受有臉之
      挫傷、雙側眼外傷合併雙側視網膜水腫及破洞、創傷性虹
      膜炎及鼻部外傷合併流鼻血等傷害。因被告之故意傷害行
      為，致原告受有損害如下：
      (1)醫療費用：原告受有上揭傷害，在台中榮民總醫院及澄
        清醫院中港分院治療，支出醫療費用共2,623元。
      (2)減少勞動能力損害：原告平日係在父親所設之偉峻企業
        社工作，因被告之傷害，計有2個月之期間無法工作，
        減少勞動能力損害之金額為64,560元（計算式：32,280
        元×2＝64,560元），惟原告同意按基本工資即每月17,
        280元計算。
      (3)精神慰撫金：原告與被告為鄰多年，其知悉原告患有近
        視眼疾，因惡意傷害原告眼部、頭部等要害，致受雙側
        眼外傷合併雙側視網膜水腫及破洞、創傷性虹膜炎之傷
        害。雖經治療，但仍有疼痛、眩暈等後遺症，且造成功
        能衰退損傷，已成永久性傷害，將終身深受其害，是原
        告之痛苦、打擊自難言喻。而原告為大專畢業，已結婚
        ，平常在家裡所開的偉峻企業社工作，且手臂萎縮，有
        輕微的障礙，名下有一輛車子，一輛機車、與哥哥共有
        之房子一棟及少部份存款等，故請求500,000元非財產
        賠償損害之精神慰撫金。
    2.爰依民法第184條、第193條第1項、第195條第1項前段侵
      權行為之法律關係，請求被告賠償原告所受損害等語。並
      聲明：
      (1)被告應給付原告567,183元，及自起訴狀繕本送達翌日
        即98年3月10日起至清償日止，按週年利率5%計算之利
        息。
      (2)願供擔保為假執行之宣告。
  (二)被告則以：其並未傷害原告，也不知道原告如何受傷，當原
    告罵被告流氓、惡霸時，伊就已經看到原告受傷了，原告並
    在現場等警察到場處理，後來就回派出所製作筆錄。原告未
    受教育，已婚，有3位子女均已成年，平日是做鐵工，之前
    比較好時一個月大約五、六萬元，最近沒有什麼工作，大約
    只剩下二、三萬元的收入，有時後才一萬多元，有一棟房子
    及土地，但有貸款，沒有其他財產等語，資為抗辯。並聲明
    ：
    1.原告之訴及假執行之聲請均駁回。
    2.如受不利之判決，願供擔保免為假執行。
三、得心證之理由：
  (一)原告主張於97年12月5日上午9時30分許，兩造在被告臺中縣
    大肚鄉○○路○段3巷2弄14號住宅前，因故發生口角，被告
    即基於普通傷害之犯意，以徒手方式毆打原告之頭部3下（
    即左臉、右臉及鼻部各1下），致原告因此受有臉之挫傷、
    雙側眼外傷合併雙側視網膜水腫及破洞、創傷性虹膜炎及鼻
    部外傷合併流鼻血等傷害之事實，已據其提出診斷證明書及
    醫療費用收據等為證；且被告因傷害原告行為，所涉傷害罪
    ，刑事部分亦經本院於98年3月26日以98年度易字第583號刑
    事判決處拘役40，如易科罰金，以1,000元折算1日，有該案
    刑事判決在卷可查，且經本院調取該案全部卷宗核閱屬實。
    而被告雖否認有傷害原告之行為，並抗辯不知道原告如何受
    傷等語。然查被告前揭傷害行為除據原告於刑事案件之警詢
    、偵查及審理中均陳述明確外，並有診斷證明書附卷可證；
    且上開案發地點在被告之住處前，地處僻靜，案發時除兩造
    在場外，別無其他鄰人在場，原告豈有無端受傷之理；又原
    告所受之傷害為臉之挫傷、雙側眼外傷合併雙側視網膜水腫
    及破洞、創傷性虹膜炎及鼻部外傷合併流鼻血等傷害，顯係
    遭外力傷害所致；另參以被告亦自承於原告受傷後，其女婿
    曾前往原告住處關心等情，可認被告上揭抗辯，洵不足採，
    堪信原告之主張為真實。
  (二)按因故意或過失，不法侵害他人之權利者，負損害賠償責任
    。故意以背於善良風俗之方法，加損害於他人者亦同，民法
    第184第1項定有明文。本件被告對原告為傷害行為，致原告
    受有臉之挫傷、雙側眼外傷合併雙側視網膜水腫及破洞、創
    傷性虹膜炎及鼻部外傷合併流鼻血等傷害，且因此傷害前往
    醫院治療，原告自受有損害，被告對於原告因而所受之損害
    ，應負賠償責任。是原告基於侵權行為之法律關係，請求被
    告賠償損害，自屬有據。茲就原告主張之各項請求，是否應
    予准許，分述如下：
    1.醫療費用：
      原告主張其因本件被告傷害行為致身體受傷而送醫治療，
      支出醫療費用2,623元，已據其提出台中榮民總醫院、澄
      清醫院中港分院收據為證，自得請求賠償。
    2.治療期間不能工作之損害
      查原告平時在其父所設之偉峻企業社工作，因被告之傷害
      行為致受有臉之挫傷、雙側眼外傷合併雙側視網膜水腫及
      破洞、創傷性虹膜炎及鼻部外傷合併流鼻血等傷害，受傷
      之情況非輕，自影響原告之工作。而原告雖主張其於受傷
      治療期間不能工作之期間為2個月，惟依原告提出之醫療
      費用收據以觀，原告於97年12月5日受傷後，即接受治療
      ，而分於97年12月5日、8日到10日、17日、22日、98年1
      月2日、23日分別前往台中榮民總醫院、澄清醫院中港分
      院看診治療或住院治療，有原告提出之醫療費用收據在卷
      可查；可認原告受傷後之治療，主要集中在其受傷後約1
      個月內，是本院認依其受傷及治療之情況，應認原告主張
      其因系爭傷害致不能工作期間，以1個月為當。又原告並
      同意其關於不能工作期間之損害以最低基本工資每月17,2
      80元計算，是原告請求被告賠償治療期間不能工作之損害
      應僅於1個月共17,280元之範圍內為有理由，逾此部分之
      請求，即不應准許。
    3.查原告因被告前述侵權行為而受有上揭傷害，有卷附診斷
      證明書足憑，是其身體自受相當程度之疼痛，且往來醫院
      就診治療，則原告主張因被告之侵權行為致精神上蒙受痛
      苦，尚非無因，其請求被告賠償其所受非財產上之損害即
      精神慰撫金，洵屬有據。而精神慰撫金數額之酌定，應斟
      酌加害行為、兩造之身分、地位、家庭經濟能力，暨原告
      所受痛苦之程度等一切情狀。經本院審酌原告為大專畢業
      ，已結婚，平常在家裡所開的偉峻企業社工作，且手臂萎
      縮，有輕微的障礙。被告則未受教育，已婚，平日以鐵工
      為生，收入好時每月約5、6萬元，最近沒有什麼工作，大
      約只剩下2、3萬元，有時後才1萬多元。業據兩造於本院
      言詞辯論時陳述明確。另兩造之財產狀況，原告名下有汽
      車1部、房屋及土地各1筆，財產總額約20餘萬元，95年所
      得約15萬餘元、96年所得約19萬餘元；被告名下則有房屋
      及土地各1筆，財產總額約80餘萬元，此外無其他財產及
      所得資料，有本院依職權調取之稅務電子閘門財產調件明
      細表2件在卷足憑。而原告因被告之侵權行為所致之傷害
      ，係受有臉之挫傷、雙側眼外傷合併雙側視網膜水腫及破
      洞、創傷性虹膜炎及鼻部外傷合併流鼻血等傷害，受傷之
      情況非輕，以及兩造之身分、地位、經濟能力之一切情狀
      ，認原告請求被告賠償精神慰撫金500,000元，尚屬過高
      ，應核減為200,000元為相當，故原告於此範圍內之慰撫
      金請求，尚屬適當，應予准許；逾此範圍之請求，即不相
      當，不應准許。
    4.基上，本件被告應負賠償之金額為219,903元（計算式：2
      ,623＋17,280＋200,000＝219,903）。
  (三)給付有確定期限者，債務人自期限屆滿時起，負遲延責任。
    給付無確定期限者，債務人於債權人得請求給付時，經其催
    告而未為給付，自受催告時起，負遲延責任。其經債權人起
    訴而送達訴狀，或依督促程序送達支付命令，或為其他相類
    之行為者，與催告有同一之效力。民法第229條第1項、第2
    項定有明文。又遲延之債務，以支付金錢為標的者，債權人
    得請求依法定利率計算之遲延利息。但約定利率較高者，仍
    從其約定利率。應付利息之債務，其利率未經約定，亦無法
    律可據者，週年利率為百分之五，民法第233條第1項、第20
    3條亦有明文。本件原告對被告之侵權行為債權，核屬無確
    定期限之給付，既經原告起訴而於98年3月9日送達訴狀，有
    送達證書可憑，被告迄未給付，當應負遲延責任。是原告請
    求自刑事附帶民事起訴狀繕本送達被告翌日即98年3月10日
    起至清償日止，按週年利率5%計算之法定遲延利息，核無不
    合。
  (四)綜上所述，原告依侵權行為之法律關係，請求被告給付219,
    903元，及自98年3月10日起至清償日止，按週年利率5%計算
    之利息，為有理由，應予准許。逾此部分之請求，為無理由
    ，應予駁回。
  (五)本件判決原告勝訴部分，所命給付之金額未逾五十萬元，應
    適用民事訴訟法第389條第1項第5款之規定，依職權宣告假
    執行；又被告陳明願供擔保免為假執行，經核並無不合，爰
    酌定相當擔保金額宣告之。至於原告敗訴部分，其假執行之
    聲請即無宣告之依據，應併予駁回。
四、本件事證已臻明確，兩造其餘攻擊防禦方法及所舉證據，經
    審酌結果，與本件判決結論均無影響，爰不一一論述，附此
    敘明。
五、據上論結，本件原告之訴為一部有理由，一部無理由，依民
    事訴訟法第79條、第389條第1項第5款、第392條第2項，判
    決如主文。
中    華    民    國    98    年    5     月    26    日
                  民事第三庭    法  官  林源森
以上正本係照原本作成。
如對本判決上訴，須於判決送達後20日內向本院提出上訴狀（須
附繕本）。
中    華    民    國    98    年    5     月    26    日
                                書記官  黃士益


司法院資訊處製作；財團法人民間司法改革基金會備份。
